【裁判字號】    92,上易,153
【裁判日期】    920402
【裁判案由】    傷害等
【裁判全文】
臺灣高等法院臺南分院刑事判決      九十二年度上易字第一五三號  Ａ
      上  訴  人  臺灣台南地方法院檢察署檢察官
      被      告  甲  ○  ○
      選任辯護人  林  國  明
右上訴人因被告傷害案件，不服臺灣台南地方法院九十一年度易字第九○號中華民國
九十一年十一月五日第一審判決（起訴案號：臺灣台南地方法院檢察署九十年度偵字
第一０六二五號），提起上訴，本院判決如左：
      主      文
上訴駁回。
      理      由
一、公訴意旨略以：被告甲○○（已經原審以妨害家庭罪判處有期徒刑四月）於民國
    （下同）九十年五月三十日晚上欲前往探視原審同案被告朱秀梅（已經原審以妨
    害家庭罪判處有期徒刑三月），其配偶乙○○得知後乃執意同行，而逕自坐上甲
    ○○所駕駛車號Ｆ五─四七六七號吉普車上，甲○○不得已遂先將車開至臺南市
    ○○路與西門路口之「劉家肉粽」吃完消夜後，又藉故返回臺南市○○路診所門
    口前之車上，乙○○乃質問被告甲○○與同案被告朱秀梅通姦之事，甲○○一怒
    之下便基於傷害之犯意，出手毆打乙○○，致受有「左上臂外側瘀血、右大腿前
    側瘀血、左膝瘀血」等傷害，因認被告甲○○涉有刑法第二百七十七條第一項之
    傷害罪嫌等語。
二、按犯罪事實，應依證據認定之，無證據不得推定其犯罪事實，又不能證明被告犯
    罪者，應諭知無罪之判決，刑事訴訟法第一百五十四條、第三百零一條第一項分
    別定有明文。另告訴人之告訴，係以使被告受刑事訴追為目的，是其陳述是否與
    事實相符，仍應調查其他證據以資審認，最高法院五十二年度台上字第一三００
    號著有判例。又告訴人之指訴，須無瑕疵可指，且就其他方面調查，又與事實相
    符，始足採為認定犯罪事實之憑證。苟積極證據不足證明犯罪事實，被告之抗辯
    或反證縱屬虛偽，即應為被告有利之認定，最高法院七十年台上字第三八一號、
    三十年上字第四八二、八一六號判例參照。
三、訊據被告甲○○於原審偵審及本院審理時固均坦承當日曾與告訴人乙○○同處於
    前揭自用小客車內，惟堅詞否認涉有傷害罪行，辯稱：當日其妻上車，伊就下車
    ，她（指乙○○）也跟著下車，渠等沒有去吃宵夜，並未打傷告訴人等語。
四、經查：
（一）告訴人於告訴狀敘述案發當日因伊懷疑甲○○要前往朱秀梅處探視，乃執意要
      與甲○○同行，甲○○不從，因而出手毆打伊云云（參見告訴狀），然告訴人
      於偵查中經檢察事務官訊問時，則稱當日伊質問被告為何不讓伊吃宵夜，為何
      態度冷漠，被告即行出手毆打伊云云（參見台灣台南地方法院檢察署九十年度
      發查字第一０七四號九十年八月一日訊問筆錄），告訴人就被告動手毆打伊之
      原因前後敘述不一，是否可信，已非無疑。告訴人雖於偵查中另稱，前後敘述
      不符係因告訴狀所載較為簡略云云，惟告訴人二次說詞，情節迥異，當非僅係
      單純記載詳細或簡略之差異所致，告訴人之陳述，其真實性尚非無疑。
（二）告訴人於原審偵審及原審調查時迭次陳稱被告甲○○當日曾出手毆打伊頭部云
      云，並提出照片六紙為據，惟告訴人自行提出之衛生署台南醫院診斷證明書內
      並未記載告訴人頭部有任何傷勢，有該診斷證明書一紙在卷可稽，而證人即為
      告訴人驗傷之醫師蔡宗志於原審調查時，亦到庭結證證稱：綜合病歷紀錄及驗
      傷單所載，當日為告訴人驗傷時，並沒有看到（頭部）明顯的外傷，所以沒有
      紀錄等語（參見原審九十一年九月二十四日訊問筆錄），查證人蔡宗志為一專
      業醫師，具有相當之醫療專業能力，若告訴人頭部確有因被告甲○○毆打所生
      瘀腫情事，且經告訴人曾告知頭部有被毆打等情，證人蔡宗志當無視而不見，
      未曾紀錄該傷勢之理，因此，告訴人提出之照片所示之頭部傷勢，於其至台南
      醫院驗傷之際，是否已經存在，尚非無疑。自不足以作為對被告甲○○不利之
      認定。
（三）告訴人於偵查中經檢察事務官訊問時，指稱甲○○於開車時及停車後，各毆打
      其一次云云；且稱甲○○係一手抓方向盤，並以右手毆打伊云云（參見前開訊
      問筆錄），惟駕車行進間，如僅以左手控制方向盤，另以右手毆打他人，具有
      高度之危險性與技術性，甲○○僅係一牙醫師，並未受過專業格鬥或駕駛訓練
      ，告訴人指稱甲○○以此高度技術性之方式毆打云云，與常情有違，尚難採信
      。況甲○○當日所駕係吉普車，其所乘坐之駕駛座與告訴人所乘坐之右前座，
      兩者間有一小型置物櫃相隔，且前座空間甚狹等情，有檢察事務官至現場勘驗
      時，所拍攝之照片十一張，甲○○於此狹小空間內，是否能施以重力毆打告訴
      人，造成如診斷書所示左上臂多處瘀傷、左、右膝蓋各有瘀血等傷勢，實非無
      疑。
（四）告訴人於偵審中均陳稱：當日被甲○○毆打後，仍與甲○○共處於車上，直至
      上午六時許，始與甲○○共同找鎖匠邱朝宗打開家門等語，核與證人邱朝宗於
      原審調查時具結後所證相符。衡諸常情，若告訴人果於前揭時間，於車上遭甲
      ○○毆打，且受有如診斷書所示傷勢多處，當無與甲○○續行共處一夜，而不
      畏甲○○再行毆打之理。告訴人之指述實與常情有違。
（五）證人邱朝宗於原審調查結證稱：當日被告甲○○上午因未攜帶鑰匙，請其代為
      打開家門之際，告訴人亦在現場，其並未注意到告訴人是否曾受傷，而當日看
      到告訴人與被告甲○○狀況很正常，並未發現有何如嘔氣等異狀等語（參見原
      審九十一年九月二十四日訊問筆錄），是依證人邱朝宗證詞，亦難證明告訴人
      當日確曾受傷，進而推認甲○○曾毆打告訴人。
（六）告訴人指稱甲○○陳稱告訴人當天曾離開前揭吉普車，並曾經跌倒云云，然告
      訴人所受傷勢係瘀血傷，與跌倒應生之擦傷等傷勢種類不同，此固無法證明甲
      ○○所言全部屬實。惟證人蔡宗志於原審調查時具結後另證稱：若撞擊地面時
      ，有穿衣服墊著，就會沒有擦傷等語（參見原審九十一年九月二十四日訊問筆
      錄），而告訴人當日係穿著洋裝，膝蓋部分外罩長裙一節，有告訴人提出之照
      片六紙在卷可稽，是甲○○所稱告訴人當日離開車內時曾跌倒可能因而膝蓋受
      傷等語，尚非全然無據。且被告本無自證無罪義務，亦無證明告訴人所受傷勢
      原因之義務，自不得於無其他證據相佐之情形下，而依告訴人指訴，僅以甲○
      ○所述告訴人傷勢原因與事實有所出入，即推測甲○○確有傷害告訴人之犯行
      。
（七）公訴意旨雖以台南醫院於九十年八月二十九日以九十南醫歷字第四六三九號函
      示告訴人所受傷勢形成原因：「依據乙○○病患自述及傷口表徵顯示應為拳頭
      搥打所致，發生時間應在一天以內」等語，認告訴人所稱其所受傷勢為甲○○
      毆打所致等語與事實相符等語。然證人蔡宗志於原審調查時，具結後陳稱：告
      訴人所受傷勢為鈍擊傷，不能確定是拳頭打的，只能說拳頭毆打是一種可能；
      拳頭毆打可以造成這樣的傷，但這種傷不見得一定是拳頭毆打所致等語（參見
      原審九十一年九月二十四日訊問筆錄），是告訴人所受傷勢是否確以拳頭毆打
      ，自非無疑。況即使認定告訴人所受傷勢確係拳頭毆打所致，亦難以此即認係
      被告毆打告訴人所致，尚難以該回函即認甲○○確有毆打告訴人情事。公訴意
      旨另以甲○○與告訴人當日因曾發生激烈爭吵，認被告一方或雙方失去理智動
      手攻擊對方乃屬情理之常，而認為告訴人指訴甲○○確曾毆打告訴人云云屬實
      。惟夫妻雙方發生口頭爭執時，並不必然出諸以肢體方式攻擊對方，公訴意旨
      此部分論述，應屬臆測之詞，自難採為對甲○○不利之認定。本院審理中告訴
      人乙○○於九十二年三月六日具狀撤回告訴，有撤回狀存卷可憑，附此敘明。
（五）據上所陳，依本院調查證據所得，尚不足以證明甲○○確有公訴意旨所指傷害
      犯行，此外復查無其他積極證據足資證明甲○○有傷害告訴人犯行，因此原審
      以不能證明被告犯罪而諭知無罪之判決，核無不合，檢察官上訴意旨，仍執前
      詞，指摘原判決不當，並無可取，為無理由，應予駁回。
據上論結，應依刑事訴訟法第三百六十八條，判決如主文。
本案經檢察官林炎昇到庭執行職務。
中    華    民    國      九十二      年      四      月        二      日
                                  臺灣高等法院臺南分院刑事第三庭
                                      審判長法官  黃    崑    宗
                                            法官  莊    俊    華
                                            法官  林    勝    木
右正本證明與原本無異。
不得上訴。
                                      法院書記官  吳    秋    賢
中    華    民    國      九十二      年      四      月      三        日


司法院資訊處製作；財團法人民間司法改革基金會備份。
